【裁判字號】    90,上易,2294
【裁判日期】    900726
【裁判案由】    傷害
【裁判全文】
臺灣高等法院刑事判決                            九十年度上易字第二二九四號
    上  訴  人
    即  被  告  甲○○
右上訴人因傷害案件，不服臺灣士林地方法院九十年度易字第五八號，中華民國九十
年四月二十六日第一審判決（起訴案號：臺灣士林地方法院檢察署九十年度偵字第八
○七四號）提起上訴，本院判決如左：
    主  文
原判決撤銷。
甲○○共同傷害人之身體，處有期徒刑肆月，如易科罰金以參佰元折算壹日。
    事  實
一、甲○○因懷疑乙○○侵吞其所購買之第二級毒品大麻，於民國八十九年四月五日
    凌晨三時許，與乙○○在臺北市內湖區○○○○街一九四號前談判，嗣談判破裂
    ，雙方發生爭吵，詎甲○○竟與簡志仲（成年人，由原審通緝中）基於傷害人身
    體之共同犯意聯絡，先由簡志仲出手毆打乙○○頭部，致乙○○倒地後，甲○○
    與簡志仲隨即以腳踢乙○○，使乙○○受有臉部多處瘀傷（二×○‧五×○‧五
  公分、一×○‧八×○‧五公分、一‧五×一×○‧八公分）、右膝挫傷瘀紫（
    二‧五×一‧七公分）、右眼前房出血併創傷性青光眼等傷害。
二、案經被害人乙○○訴由臺北市政府警察局內湖分局報請臺灣士林地方法院檢察署
    檢察官偵查起訴。
    理  由
一、上訴人即被告甲○○固坦承有於前揭時地，因懷疑大麻遭侵吞一事與告訴人乙○
    ○發生衝突，並曾以腳踢乙○○一下，惟矢口否認有何傷害犯行，辯稱：是告訴
    人在開門時即先動手打伊，簡志仲是為了救伊才和告訴人動手打架，在簡志仲勒
    住告訴人脖子時，伊曾腳踢告訴人一下，但這只是自衛的動作云云。
二、惟查，右開上訴人甲○○與簡志仲如何在上訴人與告訴人乙○○發生爭吵時，先
    由簡志仲出手毆打乙○○頭部，繼而聯手毆打告訴人等情，迭據告訴人乙○○指
    訴不移，告訴人因此受有如事實欄所載之傷害，復有馬偕紀念醫院八十九年四月
    五日、同年月二十一日所出具之甲種診斷證明書二份附卷可稽。又告訴人於八十
    九年四月五日四時二十二分至上開醫院外科急診就診，「主訴被打、臉部有傷口
    、右眼看不到。眼科會診記錄：右眼前房出血，右眼瞼皮下瘀傷。八十九年四月
    十一日眼科急診紀錄，右眼前房出血，眼壓高至五十毫米汞柱。四月十三日眼科
    門診返診，診斷為右眼前房出血，續發性青光眼。四月十四日返診診斷同上，因
    青光眼無法控制，四月十五日入院，四月十七日接受手術治療，：，術後眼壓控
    制良好」等情，亦有馬偕紀念醫院八十九年十月十三日馬院醫眼字第八九二四八
    七號函可佐（見偵查卷第四三頁）。上訴人就告訴人之受傷經過，在警訊時供稱
    ，當時是上訴人先與告訴人發生爭吵，告訴人先出手打伊，簡志仲看不過去，才
    來勸架，但也被乙○○摔開，上訴人因自衛反抗而有動手反擊告訴人，簡志仲也
    有互毆；檢察官偵查中陳稱，當時為了要保護自己的手，所以用腳踢告訴人，因
    上訴人倒在地上而告訴人過來打伊，簡志仲過來拉告訴人，：：，兩個人就打起
    來；在憤怒情況下，無法記得踢幾腳，因只想保護自己就好，：：，在簡志仲與
    告訴人互毆時，上訴人有過去踢告訴人屁股一下。原審則僅承認說曾在簡志仲勒
    住告訴人脖子時，有趁機過去踢告訴人一腳而已。上訴人所供上情與告訴人指訴
    之情節，可謂各執一詞，並不相合。然依前揭告訴人所受之傷勢，足徵告訴人與
    上訴人、簡志仲發生衝突當日所受傷害情形頗為嚴重，此種衝突爭鬥情形與告訴
    人所陳述情況相近，而與上訴人略顯輕描淡寫所述者不同，上訴人所稱應非實情
    ，而不足憑信。矧查，上訴人係基於報復而踢打告訴人，已據其陳明（見原審卷
    第四九頁），其所謂自衛（正當防衛）之說，亦非可採至明。事證明確，上訴人
    犯行，堪以認定。
三、核上訴人甲○○所為，係犯刑法第二百七十七條第一項之傷害罪。上訴人因懷疑
    告訴人侵吞其所購大麻而找告訴人理論發生爭吵，復與共犯簡志仲毆打告訴人成
    傷，則其與簡志仲二人間，互有犯意聯絡及行為分擔甚明，皆為共同正犯。原審
    據以論科，固非無見。然查，原判決理由欄第一項記載「右開事實，業據被告甲
    ○○於警訊及偵審中坦承不諱」，已與卷證不合，就上訴人所為有利之辯解何以
    不足採，亦隻字未提，不見說明，同有未洽。上訴人上訴意旨否認犯罪，雖非可
    採，然原判決既有可議，即屬無可維持，應予撤銷改判。爰審酌上訴人身罹尿毒
    症，且屬殘障人士，前述犯罪之動機、手段，告訴人所受傷害之程度，及犯罪後
    態度，迄未與被害人達成民事和解等一切情狀，量處有期徒刑四月。查上訴人犯
    罪後，刑法第四十一條業於九十年一月四日經立法院修正通過為：「犯最重本刑
  為五年以下有期徒刑以下之刑之罪，而受六個月以下有期徒刑或拘役之宣告，因
    身體、教育、職業或家庭之關係或其他正當事由，執行顯有困難者，得以一元以
    上三元以下折算一日，易科罰金。但確因不執行所宣告之刑，難收矯正之效，或
    難以維持法秩序者，不在此限。併合處罰之數罪，均有前項情形，其應執行之刑
    逾六月者，亦同。」同年一月十日經總統公布，同年一月十二日生效，爰依刑法
    第二條第一項前段規定，適用裁判時之刑法第四十一條第一項前段諭知易科罰金
    之折算標準。
據上論斷，應依刑事訴訟法第三百六十九條第一項前段、第三百六十四條、第二百九
十九條第一項前段，刑法第二十八條、第二百七十七條第一項、第四十一條第一項前
段，第二條第一項前段、罰金罰鍰提高標準條例第一條前段、第二條，判決如主文。
本案經檢察官賴俊雄到庭執行職務
中      華      民      國    九十      年      七      月    二十六    日
                              臺灣高等法院刑事第二十三庭
                                  審判長法  官  黃  瑞  華
                                        法  官  宋      祺
  法  官  吳      燦
右正本證明與原本無異。
不得上訴。
                                        書記官  陳  靜  姿
中      華      民      國    九十      年      七      月    二十六    日
附錄：本判決論罪科刑法條全文
刑法第二百七十七條第一項
傷害人之身體或健康者，處三年以下有期徒刑、拘役或一千元以下罰金。


司法院資訊處製作；財團法人民間司法改革基金會備份。
